臺灣高雄地方法院刑事判決　　　　　　　　　　　　　　九十一年度自字第六三號
　　自　訴　人　甲○○
　　被　　　告　乙○○
右列被告因妨害自由等案件，經自訴人提起自訴，本院判決如左：
    主  文
乙○○無罪。
    理  由
一、自訴意旨略以：被告乙○○係自訴人甲○○之弟，明知渠等父親柯漏守因腦中風
    ，無法行動，經自訴人申請勞委會僱請外勞照料生活起居，由自訴人固定按月或
    不定時探視父親並交付外勞加班費及父母、次子柯樞彥生活費用。惟被告竟基於
    妨害探視父親及交付外勞加班費、次子生活費用之意圖，於自訴人於九十年十月
    一日下午七時三十分許，至高雄縣大樹鄉○○○路二六三之一號探視父親及送交
    外勞加班費及次子生活費時，趁自訴人穿鞋綁鞋帶時，突然攻擊毆打自訴人倒地
    ，致其自己之手部、嘴角觸及門板、牆壁等處受傷，而自訴人並無任何出手還擊
    ，只有在地上閃躲，被告以暴力毆打驅趕自訴人離開上開住處，妨害其行使探望
    父親之權利，因認被告所為涉犯刑法第三百零二條第一項之剝奪他人行動自由及
    同法第三百零四條第一項之強制罪云云。
二、按犯罪事實應依證據認定之，無證據不得推定其犯罪事實；不能證明被告犯罪者
    ，應諭知無罪之判決，刑事訴訟法第一百五十四條、第三百零一條第一項分別定
    有明文。又刑事訴訟法上所謂認定犯罪事實之證據，係指足以認定被告確有犯罪
    行為之積極證據而言，如未能發現有相當證據或證據不足以證明，自不能以推測
    或擬制之方法以為裁判基礎，又認定不利於被告之事實，需依積極證據，苟積極
    證據不足為不利被告之認定時，即應為有利於被告之認定，更不必有何有利之證
    據，最高法院二十九年上字第三一０五號，四十年台上字第八六號及三十年上字
    第八一六號判例可資參照。
三、本件自訴人認被告涉有上開犯嫌，無非係持其向行政院勞委會聲請雇用外勞之許
    可函、印尼籍外勞ＫＡＳＴＵＢＩ  ＡＬＩＭＡＨ之中華民國外僑居留證及戶籍
    謄本一紙為其主要論罪之依據。惟訊據被告乙○○對其曾於上開時日驅趕自訴人
    離開高雄縣大樹鄉○○○路二六三之一號住處等情固坦承不諱，惟堅決否認有何
    剝奪他人行動自由及妨害自訴人行使權利之犯行，辯稱：當日自訴人藉故前往探
    視生病之父親，惟過程中吵得父親不得安寧，而伊母親前去勸自訴人離去，其亦
    不肯，伊忍無可忍始出面驅趕自訴人等語。經查：證人即在場目擊事發經過之外
    勞ＫＡＳＴＵＢＩＡＬＩＭＡＨ，對自訴人探視父親之經過供述：先生（指自訴
    人）在九點半來到我們家看阿公（指自訴人之父），阿公打先生並叫其回去，因
    為阿公九點半到十點要吃藥，我叫阿媽（指自訴人之母）來，阿媽叫先生回去，
    先生不回去，後來乙○○就進來叫先生回去，先生仍不回去，乙○○就去抱住先
    生的腳把他從床上拉下來，先生就摔到在地板上，乙○○按住先生的腳，我很害
    怕就離開了等語明確（見本院九十一年三月十四日訊問筆錄），又自訴人及被告
    之母黃文里於被告因上開事由另控自訴人傷害案件調查程序中亦證述：當天晚上
    約八點四十分左右，我和小兒子（指被告乙○○）在客廳看電視，甲○○進入房
    內看他父親，後來過了約二十分鐘，外勞跑出來說我先生要吃藥，但是甲○○不
    走他不吃藥，我就勸甲○○回去，但他說他不要回去，乙○○聽了很生氣，就從
    床上把甲○○拉下來等語甚詳（見本院九十一年易字第三八五號判決九十一年二
    月十九日訊問筆錄），衡情上開二證人，一為被告所雇用之外勞、一為被告之母
    ，理皆應無設詞誣陷雇主及親兒之理，故渠等上開所述應堪採信，自訴人當日雖
    至上開住處探視父親，惟過程中已打攪至其父休養安寧等情堪已認定。是被告對
    自訴人雖有強制驅趕之舉，惟其目的係為維護其父休養之安寧，非如自訴人所述
    有何妨害探視其父之意圖，且該強制驅趕之動作亦未如自訴人所指係趁其穿鞋綁
    鞋帶時，突然加以攻擊，再被告為上開處所所有權人之情，有戶籍謄本一紙附卷
    可稽，其為維護居家安寧，本即亦有權要求自訴人退離其住處，綜上被告前揭所
    為，難認有何妨害自訴人行使權利或拘束其行動自由可言。此外，本院復查無其
    他積極證據足認被告有何自訴人所指之犯行，揆諸首開規定，爰應為被告無罪判
    決之諭知。
據上論斷，應依刑事訴訟法第三百四十三條、第三百零一條第一項，判決如主文。
中      華      民      國     九十一    年     五     月      八       日
                                  臺灣高雄地方法院刑事庭
                                      審判長法官  黃三友
                                            法官  涂裕洪
                                            法官  黃宗揚
右正本證明與原本無異。
如不服本判決，應於判決送達後十日內，向本院提出上訴狀。
                                         書記官   陳掌珠
中      華      民      國     九十一    年     五     月      八       日
